臺灣高雄地方法院民事判決
111年度勞訴字第21號
原      告  蔡進興  

訴訟代理人  劉建畿律師
被      告  永通股份有限公司

法定代理人  邱秋芳  
上列當事人間給付資遣費等事件，本院民國（下同）111年6月29
日言詞辯論終結，判決如下：
    主  文
一、被告應給付原告新台幣（下同）1萬3,400元及自111年2月12
    日起至清償日止，按週年利率5％計算之利息。
二、原告其餘之訴駁回。　　
三、訴訟費用由被告負擔1/30，餘由原告負擔。
四、本判決第一項得假執行；但被告如以1萬3,400元預供擔保，
    得免為假執行。
    事實及理由
一、原告主張：伊自105 年6 月25日起受僱於被告公司，離職前
    擔任「交通船水手」工作，每月工資為3萬3,500 元，於110
    年6月25日新週年制開始，未休過特別休假。110年10月31日
    凌晨左右上班時，與另1家公司人員發生推擠，遭公司負責
    人解僱，在職期間月平均工資3萬3,917元，依勞動基準法第
    16條第1項第3款規定，請求給付30日之預告期間工資3萬3,9
    17元，依勞工退休金條例第12條第1項規定，請求給付資遣
    費9萬0,728元（33,917×1/2×【5＋《4＋6/30》÷12】＝90,728，
    小數點以下四捨五入），依勞動基準法第38條第1項第5款、
    第4項前段規定，請求給付特別休假應休未休工資1萬6,750
    元（33,500÷30×15＝16,750），另依勞動基準法第19條規定
    ，請求發給非自願離職證明書。並聲明：㈠被告應給付原告1
    4萬1,395元及自起訴狀繕本送達翌日起至清償日止，按週年
    利率5％計算之利息；㈡被告應發給原告非自願離職證明書。
二、被告抗辯：伊公司在高雄港74號、3號碼頭均有工作人員，
    原告110年10月31日晚上11時56分左右，上工前在3號碼頭公
    共區域毆打訴外人，為給訴外人雇主有個交代，伊公司除道
    歉外，並準備將原告從3號碼頭交通船部門，調回74號碼頭
    帶解纜部門，以免再發生衝突，但原告不同意調職，表示被
    調職會很沒面子，並說如果要調職就不要再作了，經當場確
    認後，伊公司接受原告口頭請辭，原告並於110年11月1日凌
    晨1時左右自行離開工作崗位，原告是自動請辭，不得請求
    給付預告期間工資、資遣費，不得請求發給非自願離職證明
    書。另伊公司之特別休假係以每年1月1日至12月31日計算，
    原告在110年3月已休過2日之特別休假。並聲明：原告之訴
    駁回。　　
三、兩造間之不爭執事項：
  ㈠原告自105 年6 月25日起受僱於被告公司，擔任「帶解纜」
    工作，後調整為「交通船水手」，110 年之每月工資為3 萬
    3,500 元，工作時間為早上6 時至晚上6 時，休息6 小時後
    ，再於凌晨0 時出勤至早上6 時，作1 休1 。
  ㈡被告公司發給原告之110 年10月薪資單，記載「10/31 離職
    」。
  ㈢原告向衛生福利部中央健康保險署高屏業務組申請列印之保
    險對象投保歷史列印資料，其上記載原告自110 年6 月25日
    由被告公司轉入，於110 年11月1 日轉出。　　
四、就兩造爭執事項之判斷：
　㈠關於兩造間勞動契約關係是如何終止：　
　⒈兩造不爭執原告110年10月31日晚上11時56分左右，上工前在
    3號碼頭公共區域與他人發生爭執（下稱系爭衝突，見本院
    卷第82頁言詞辯論筆錄），而被告公司發給原告之110 年10
    月薪資單，記載「10/31 離職，被告公司並於翌日及110年1
    1月1日，即將原告之全民健康保險辦理退保（見兩造不爭執
    事項㈡、㈢」，且原告亦於110年11月1日申請勞資爭議調解，
    主張因系爭衝突被開除（見本院卷第33至35頁勞資爭議調解
    紀錄），則堪認在系爭衝突後，兩造間之勞動契約關係即已
    終止，僅兩造認為之終止原因有所差異，原告主張是遭被告
    公司解僱，被告公司抗辯是原告不願被調職，主動請辭。
  ⒉依系爭衝突時之錄影光碟翻拍照片顯示，原告是本件衝突中
    之積極揮拳者，此有照片附卷可稽（見本院卷第71至77頁照
    片、第82頁言詞辯論筆錄），又依證人即被告公司交通船水
    手甲○○證稱略以：當時伊在3號碼頭調度站上班，系爭衝突
    發生時伊在旁邊船上，船剛開回來，大概半夜1點多左右，
    原告就離開，伊先知會主管乙○○，主管請伊找人代替原告原
    本要作的事等語（見本院卷第93至94頁），另依證人即被告
    公司負責人之子即實際負責被告公司碼頭事務者乙○○證稱略
    以：系爭衝突時伊在家，接到電話才知道，伊先打電話給原
    告確認是否有打架，確認有打架後，因對方被打希望有個交
    代，所以跟原告說從3號碼頭調回74號碼頭上班，但原告不
    要，說這樣他沒面子，乾脆不要作，伊有跟原告重複確認，
    原告確實說沒面子不要作了等語（見本院卷第97至98頁言詞
    辯論筆錄），上開2證人所證述部分，除原告是否自願離職
    外，兩造並未表示有意見（見本院卷第123至125頁原告之辯
    論意旨狀），且核亦與錄影光碟翻拍照片所示，及如上所述
    ，衝突後兩造間之勞動契約關係即已終止之情形相符，均堪
    信為真實。則堪認在系爭衝突後，被告公司為息事寧人，希
    望將原告從發生衝突之3號碼頭，調回74碼頭工作，但為原
    告所不同意，因而造成兩造間勞動契約關係之事實上終止，
    則要判斷原告預告期間工資、資遣費及非自願離職證明書之
    請求有無理由，當需判斷被告公司將原告自3號碼頭調回74
    號碼頭工作之工作調動是否合法。　　　
　⒊雇主調動勞工工作，不得違反勞動契約之約定，並應符合下
    列原則：一、基於企業經營上所必須，且不得有不當動機及
    目的，但法律另有規定者，從其規定，二、對勞工之工資及
    其他勞動條件，未作不利之變更，三、調動後工作為勞工體
    能及技術可勝任，四、調動工作地點過遠，雇主應予以必要
    之協助，五、考量勞工及其家庭之生活利益，勞動基準法第
    10-1條定有明文。經查：①本件被告公司將原告自3號碼頭調
    回74號碼頭工作之工作調動，並無證據顯示有違反勞動契約
    約定之情形。②本件調動之原因，係基於原告在3號碼頭與他
    人發生系爭衝突，則被告公司辯稱係為息事寧人，才希望將
    原告從發生衝突之3號碼頭，調回74碼頭工作，合於經驗法
    則，堪信為真實，則本件工作調動自難認出於不當動機或目
    的。③依證人乙○○證稱略以：原告原先作的帶解纜工作有加
    班，實際上薪水會比交通船水手的3 萬2,000元多，因為帶
    解纜是輪班一天8 小時有加班…原告調回74號碼頭，需先從
    事帶解纜的工作，因為74號碼頭交通船水手的工作已有人在
    作，所以告訴原告先調回74號碼頭作帶解纜工作等語（見本
    院卷第98至99頁），而原告就證人上開證述，並未表示不同
    意見，顯見本件調動並無明顯之工資或勞動條件不利變更之
    情形，此由原告原本在被告公司即擔任「帶解纜」工作，之
    後才調整為「交通船水手」工作（見兩造不爭執事項㈠），
    亦可窺間。④依被告公司所稱，雖是因原告身體不好，之前
    才會將原告從原擔任之帶解纜工作，調整為較輕鬆之交通船
    水手工作（見本院卷第55頁），顯見系爭衝突前原告所擔任
    之交通船水手工作，較衝突後被調任之帶解纜工作，在工作
    性質上較為輕鬆，然原告於系爭衝突發生時為65歲（見本院
    卷第33頁勞資爭議調解紀錄），而依證人乙○○證稱略以：公
    司從事帶解纜工作者，有員工到65歲，領完勞保退休今後休
    息1個月，還是回去繼續作的，且目前是用船搭配纜車協助
    ，拉繩子是習慣問題，一定會有點辛苦，但論年紀有比原告
    老的等語（見本院卷第99頁言詞辯論筆錄），就此部分證述
    ，原告雖主張在其任職期間，公司員工就算是超過65歲，也
    是一直作下去，並無休息1個月再繼續作之情形（見本院卷
    第125頁辯論意旨狀），然就同類工作者，有其他員工較其
    年老之事實，並未加以爭執，再參酌帶解纜工作本為原告原
    本工作之事實，堪認系爭衝突調動後之帶解纜工作，尚屬原
    告體能及技術可勝任之工作。⑤原告並無主張調任後之工作
    地點有過遠需協助之情形，亦未主張有其他家庭生活利益需
    考量之情形，是自難認本件調動有「調動工作地點過遠，雇
    主應予以必要之協助」、「考量勞工及其家庭之生活利益」
    之問題。綜上，本件係因系爭衝突，被告公司為平息爭端，
    在情理上不得不作之工作調動，調動後之工作雖較為辛苦，
    但堪認仍屬原告可以勝任之工作，且查無雇主違反上開調動
    規定原則之情形，是應認屬適法之調動。且由本案各情綜合
    判斷，應係原告在不服調動之情形下，不願繼續維持兩造間
    之勞動契約關係，被告公司抗辯是原告不願被調職，主動請
    辭，堪認與事實相符，應可採信，原告主張是遭被告公司解
    僱，不足採信。
　㈡關於原告得否請求被告公司給付預告期間工資、資遣費及其
    金額：
　⒈依勞動基準法第16條第1 、3 項規定，雇主依該法第11條或
    第13條但書規定終止勞動契約，始有預告期間之適用，且未
    依上開預告期間規定事先告知，逕行終止勞動契約關係，雇
    主始有依規定給付勞工預告期間工資之可言。但本件被告公
    司是適法調動原告之工作，原告不服調動而終止勞動契約關
    係，與上開勞工可請求雇主給付預告期間工資之規定不符，
    原告自無權請求被告公司給付預告期間工資。
  ⒉勞工適用本條例之退休金制度者，適用本條例後之工作年資
    ，於勞動契約依勞動基準法第11條、第13條但書、第14條及
    第20條或職業災害勞工保護法第23條、第24條規定終止時，
    其資遣費由雇主按其工作年資，每滿1年發給1/2個月之平均
    工資，未滿1年者，以比例計給，最高以發給6個月平均工資
    為限，不適用勞動基準法第17條之規定，勞工退休金條例第
    12條第1項定有明文。原告自105 年6 月25日起受僱於被告
    公司（見兩造不爭執事項㈠），當應適用勞工退休金條例之
    退休金制度，而如上所述，被告公司是適法調動原告之工作
    ，原告不服調動而終止勞動契約關係，與上開勞工可請求雇
    主給付資遣費之規定不符，原告自無權請求被告公司給付資
    遣費。　　　　　　　　
　㈢關於原告得否請求被告公司發給非自願離職證明書：
　　就業保險法所稱非自願離職，指被保險人因投保單位關廠、
    遷廠、休業、解散、破產宣告離職，或因勞動基準法第11條
    、第13條但書、第14條及第20條規定各款情事之一離職，該
    法第11條第3 項定有明文。而如上所述，被告公司是適法調
    動原告之工作，原告不服調動而終止勞動契約關係，非屬上
    開就業保險法所規範之非自願離職情形，原告當不得請求被
    告公司發給非自願離職證明書。　　
　㈣關於原告得否請求被告公司給付特別休假應休未休工資及其
    金額：　　　
　　勞工在同一雇主或事業單位，繼續工作滿一定期間者，應依
    下列規定給予特別休假：四、3年以上5年未滿者，每年14日
    ；勞工之特別休假，因年度終結或契約終止而未休之日數，
    雇主應發給工資，勞動基準法第38條第1項第4款、第4項前
    段定有明文。被告辯稱其公司之特別休假係以每年1月1日至
    12月31日計算，原告在110年3月已休過2日之特別休假之事
    實，為原告所不爭執，堪信為真實（見本院卷第120頁言詞
    辯論筆錄）。而原告自105 年6 月25日起受僱於被告公司（
    見兩造不爭執事項㈠），110年1月1日時之工作年資為4年6個
    月又5日，依上開規定，110年應有之特別休假為14日，如上
    所述，已休過特別休假2日，則110年11月1日兩造間勞動契
    約終止時，原告可請求被告公司給付12日之特別休假應休未
    休工資，以兩造不爭執被告當時工資為每月3 萬3,500 元（
    見兩造不爭執事項㈠）計算，可請求之特別休假應休未休工
    資為1萬3,400元（33,500÷30×12＝13,400）。
五、綜上所述，原告訴請被告給付預告期間工資3萬3,917元、資
    遣費9萬0,728元、特別休假應休未休工資1萬6,750元，合計
    14萬1,395元，及上開金額自起訴狀繕本送達翌日（即111年
    2月12日，見本院卷第49頁送達證書）起至清償日止，按週
    年利率5％計算之法定遲延利息，另請求被告公司發給非自願
    離職證明書，於特別休假應休未休工資1萬3,400元及如上法
    定遲延利息之範圍，於法有據，應予准許，超過上開範圍之
    所訴，於法無據，應予駁回。又上開原告勝訴部分，為就勞
    工給付請求所為雇主敗訴之判決，依勞動事件法第44條第1 
    項規定，應依職權宣告假執行，並依同條第2 項規定，宣告
    雇主得預供擔保免為假執行。再者，本件事證已臻明確，兩
    造其餘攻擊防禦方法及所舉證據，經審酌認與判決結果不生
    影響，爰不逐一論列，併此敘明。
六、據上論結，本件原告之訴為一部有理由，一部無理由，判決
    如主文。　　　　　　　
中　　華　　民　　國　　111 　年　　7 　　月　　13　　日
                      勞動法庭  法　官　鄭峻明
以上正本係照原本作成。
如對本判決上訴，須於判決送達後20日內向本院提出上訴狀。如
委任律師提起上訴者，應一併繳納上訴審裁判費。
中　　華　　民　　國　　111 　年　　7 　　月　　13　　日
                                書記官　洪光耀